【裁判字號】    99,交聲,1822
【裁判日期】    990709
【裁判案由】    交管條例聲異
【裁判全文】
臺灣板橋地方法院交通事件裁定        99年度交聲字第1822號
原處分機關  臺北市交通事件裁決所
異  議  人
即受處分人  甲○○
上列異議人即受處分人因違反道路交通管理處罰條例案件，不服
臺北市交通事件裁決所於民國99年5 月14日所為之處分（原處分
案號：北市裁催字第裁22-AEX880834號），聲明異議，本院裁定
如下：
    主  文
原處分撤銷。
甲○○汽車駕駛人，駕駛汽車經測試檢定酒精濃度超過規定標準
，應吊扣普通重型機車駕駛執照拾貳個月及接受道路交通安全講
習。
    理  由
一、原處分意旨略以：異議人即受處分人（下稱異議人）甲○○
    於民國99年2 月25日1 時56分許，騎乘車牌號碼CTG-112 號
    普通重型機器腳踏車，行經臺北市○○○路及延平北路路口
    ，因有「汽車駕駛人，駕駛汽車經測試檢定，酒精濃度超過
    規定標準（呼氣酒精濃度值0.6mg/l ）」之違規事實，經臺
    北市政府警察局保安大隊第一中隊警員製單舉發。嗣異議人
    同一酒後駕車之行為，因同時涉犯刑法第185 條之3 之公共
    危險罪，業經臺灣士林地方法院於99年4 月15日以99年度士
    交簡字第272 號判處罰金新臺幣（下同）50,000元確定，原
    處分機關即於99年5 月14日依道路交通管理處罰條例第35條
    第1 項第1 款之規定，以北市裁催字第裁22-AEX880834號裁
    決書裁處其吊扣駕駛執照12個月云云。
二、異議意旨略以：伊領有大型重型機器腳踏車駕駛執照，然違
    規事實所駕駛之車種為普通重型機器腳踏車，就其所受吊扣
    駕駛執照處分並未區分駕照種類，爰聲明異議，請求撤銷原
    處分等語。
三、按汽車駕駛人，有飲用酒類或其他類似物後其吐氣所含酒精
    濃度超過每公升0.25毫克或血液中酒精濃度超過百分之0.05
    以上之情形者，不得駕車；汽車駕駛人，駕駛汽車經試檢定
    有酒精濃度超過規定標準之情形者，處15,000元以上60,000
    元以下罰鍰，並當場移置保管該汽車及吊扣其駕駛執照1 年
    ；因而肇事致人受傷者，並吊扣其駕駛執照2 年；致人重傷
    或死亡者，吊銷其駕駛執照，並不得再考領，道路交通安全
    規則第114 條第2 款及道路交通管理處罰條例第35條第1 項
    第1 款分別定有明文。又汽車駕駛人有同條例第35條第1 項
    規定之情形者，應接受道路交通安全講習，道路交通管理處
    罰條例第24條第1 項第2 款亦有明文規定。
四、經查：
  (一)本件異議人甲○○對其於99年2 月25日1 時56分許，在臺北
    市○○○路及延平北路口處，因騎乘車牌號碼CTG-112 號普
    通重型機器腳踏車，經警查獲舉發有「汽車駕駛人，駕駛汽
    車經測試檢定，酒精濃度超過規定標準（呼氣酒精濃度值
    0.6mg/l ）」之交通違規事實並不爭執，復有臺北縣政府警
    察局舉發違反道路交通管理事件通知單影本、臺北市交通事
    件裁決所99年5 月14日北市裁催字第裁22-AEX880834號裁決
    書、臺灣士林地方法院99年度士交簡字第272 號刑事簡易判
    決（所處罰金50,000元部分業於99年6 月18日繳納執行完畢
    ）、臺灣士林地方法院檢察官聲請簡易判決處刑書、臺灣高
    等法院被告前案紀錄表、全國前案資料查詢畫面列印各1 紙
    在卷可稽，是其酒後駕車之違規事實，堪以認定。
  (二)按道路交通安全規則第61條第1 項之規定，汽車駕駛人取得
    高一級車類之駕駛資格者，應換發駕駛執照，並准其駕駛較
    低級車類之車輛，而監理機關於實務上僅逐級核給一張汽車
    駕駛執照，此即一人一照原則，且各級車種對於用路安全之
    危險性有高低不同之別，是監理機關乃就不同等級車輛給予
    不同監督及管理，以符合實際需求。次按修正前道路交通管
    理處罰條例第68條規定：「汽車駕駛人，因違反本條例及道
    路交通安全規則之規定，受『吊扣』或『吊銷』駕駛執照處
    分時，『吊扣』或吊銷其持有各級車類之駕駛執照」；惟該
    條業經修正為：「汽車駕駛人，因違反本條例及道路交通安
    全規則之規定，受吊銷駕駛執照處分時，吊銷其持有各級車
    類之駕駛執照」。此一條文修正理由略以：「原條文將違法
    或違規駕駛人所持有各級車類之駕駛執照一併吊扣或吊銷，
    失之過酷，影響人民工作及生活甚鉅，爰修正之」，此新修
    正條文，業於94年12月14日修正公佈並於95年3 月1 日起施
    行。是駕駛人違反道路交通管理處罰條例第35條第1 項第1
    款之規定而受吊扣駕駛執照處分時，依修正後同法第68條規
    定並參照其修正意旨，應僅得吊扣違規或違法當時駕駛車類
    之駕駛執照。復按酒醉駕車行為乃製造法所不容許之風險，
    以風險製造之立場觀之，並不因駕駛車輛種類之不同，而有
    所差別。但從風險實現之觀點而言，酒醉駕駛車類之不同，
    其對於交通安全衍生之實害結果也有所差異，如駕駛人駕駛
    低一級之車類違反本條例之規定時，不論其所造成之實害結
    果，而一律吊扣駕駛人所持有之各類駕照，亦有違反相同事
    件相同處理，不同事件不同處理之平等原則（臺灣高等法院
    暨所屬法院97年法律座談會刑事類提案第40號討論意見參照
    ）。準此，依現行道路交通管理處罰條例第68條規定，條文
    僅規定吊銷駕照處分效力與執行方式，並未規定吊扣駕照之
    執行，則交通監理機關對於受處分人因有違反道路交通管理
    處罰條例之情形，應受吊扣駕駛執照處分時，僅吊扣受處分
    人違規或違法當時所駕駛車類之駕駛執照即為已足，不得再
    對受處分人吊扣其持有其他各類車輛之駕駛執照（臺灣高等
    法院97年度交抗字第2082、2045號裁定要旨參照）。至道路
    交通主管機關對於汽車駕駛執照之管理，因採取一照原則，
    未發給駕駛人較低等級之駕駛執照，惟行為人依法既應諭知
    吊扣普通重型機車之駕駛執照，尚不能因受處分人現實上僅
    持有大型重型機車之駕駛執照，即違背法律規定諭知免罰。
    此主管機關仍可利用電腦資料處理或在大型重型機車駕照註
    記或其他方式，吊扣行為人普通重型機車之駕駛執照，執行
    層面應可妥適克服，尚難逕謂無法執行，而諭知不罰（臺灣
    高等法院暨所屬法院98年法律座談會刑事類提案第20號討論
    意見參照）。
  (三)是依前開說明，就駕駛人違反道路交通管理處罰條例第35條
    第1 項規定，關於處以「吊扣駕駛執照」之部分，係指依駕
    駛人受舉發酒駕違規時所駕駛之車輛種類，持以駕駛該車種
    級別之駕駛執照而言。查本件異議人因取得大型重型機器腳
    踏車駕駛資格，而將「普通重型機器腳踏車駕駛執照」（道
    路交通安全規則第53條第14款）換發為「大型重型機器腳踏
    車駕駛執照」（道路交通安全規則第53條第15款），此乃監
    理機關本於一人一照原則所為之管理措置，並准其駕駛普通
    重型機器腳踏車及輕型機器腳踏車（道路交通安全規則第61
    條第1 項第5 款參照），惟受舉發違規時所駕駛之車輛種類
    ，依其使用性質屬「普通重型機器腳踏車」（道路交通安全
    規則第3 條第6 款第1 目之1 參照），是以，其所應吊扣者
    自應為普通重型機車駕駛執照，尚不得就其所持大型重型機
    車駕駛執照併予吊扣。
  (四)末按聲明異議，屬一種司法救濟途徑，由法院審查受處分人
    所涉之違規事實是否成立，及原處分所適用之法條是否正確
    、裁罰是否適當，因法院負有司法審查之作用，對原處分失
    當時，應自為處分，就吊照及安全講習等處罰效果，宜為一
    併重新諭知（臺灣高等法院暨所屬法院98年度法律座談會刑
    事類提案第23號討論意見參照）。按酒後駕車屬單一違規行
    為，有關其裁處吊扣駕駛執照與施以道路交通安全講習等法
    律效果，與該交通違規行為是否存在均無從分離，是異議人
    固未就道路交通安全講習部分聲明異議，本院仍應就此部分
    併為審酌。查本件異議人既有違反道路交通管理處罰條例第
    35條第1 項規定之情形，應依同條例第24條第1 項第2 款之
    規定接受道路交通安全講習，惟原處分機關未予詳查，竟就
    此法律效果部分漏未裁處，於法即屬未合。
五、綜上所述，本件原處分關於吊扣異議人駕駛執照12個月之部
    分，未予區分吊扣駕駛執照之級別種類，容有未洽。又異議
    人固僅就吊扣駕駛執照部分聲明異議，惟原處分機關就施以
    道路交通安全講習之處分既有上開違誤，自應由本院撤銷原
    處分，並依道路交通管理處罰條例第35條第1 項第1 款、第
    24條第1 項第2 款之規定，自為裁定如主文第2 項所示，以
    期適法。
據上論斷，應依道路交通管理處罰條例第87條第2 項、第35條第
1 項第1 款、第24條第1 項第2 款，道路交通案件處理辦法第20
條前段，裁定如主文。
中    華    民    國    99    年    7     月    9     日
                    交通法庭  法  官  陳海寧
以上正本證明與原本無異。
如不服本裁定應於送達後5 日內向本院提出抗告狀。
                              書記官  馮得弟
中    華    民    國    99    年    7     月    23    日

司法院資訊處製作；財團法人民間司法改革基金會備份。
